臺灣高等法院刑事判決　　　　　　　　　　　　　九十一年度上訴字第一一三七號
　　上　訴　人
　　即　被　告　甲○○
右上訴人因違反毒品危害防制條例案件，不服臺灣臺北地方法院九十一年度訴字第一
九三號，中華民國九十一年三月二十九日第一審判決（起訴案號：臺灣臺北地方法院
檢察署九十一年度偵緝字第二一號）提起上訴，本院判決如左：
    主  文
原判決關於施用第二級毒品及定執行刑部分均撤銷。
甲○○施用第二級毒品，處有期徒刑伍月，扣案之第二級毒品安非他命壹包（淨重零
點壹公克）沒收銷燬之。
其他上訴駁回。
前開撤銷改判部分所處之有期徒刑伍月及駁回上訴部分所處有期徒刑玖月，應執行有
期徒刑壹年。
    事  實
一、甲○○前因施用第二級毒品安非他命（下稱安非他命）案件，經觀察、勒戒後，
    認無繼續施用毒品之傾向，經臺灣板橋地方法院檢察署檢察官八十九年十二月八
    日，八十九毒偵字第七三七五號為不起訴處分確定。竟不知悔改，復於九十年三
    月三十日，以將第一級毒品海洛因（下稱海洛因）放置於香菸內並點燃吸食之施
    用方式，在由臺北縣鶯歌鎮往臺北縣新店市車程途中，施用海洛因；又另行起意
    ，於九十年三月三十日上午一時三十分為警查獲採尿往前回溯九十六小時內之某
    日時，在不詳地點以不詳方法施用安非他命。為警於九十年三月三十日上午一時
    三十分許，在臺北縣新店市○○路○段三九三號前查獲，並當場扣得其持有之海
    洛因一包（驗餘淨重零點一三公克），及安非他命一包（淨重零點一公克）。經
    原審九十年八月九日以九十年度毒聲字第一七０五號裁定送觀察勒戒後，認有繼
    續施用毒品之傾向。
二、案經台北縣政府警察局新店分局報請臺灣台北地方法院檢察署檢察官偵查起訴。
    理  由
一、右開施用海洛因之事實，業據上訴人即被告甲○○供承不諱，並有白色粉末一包
    扣案，經送驗確屬海洛因成分（驗餘淨重零點一三公克），有法務部調查局九十
    年五月二十一日（九十）陸（一）字第九０一六六九八六號鑑定通知書足佐，其
    為警查獲時採集之尿液，經送驗結果呈嗎啡之陽性反應（按海洛因係由嗎啡經化
    學合成之半人工合成品，其施打或吸食後經人體代謝作用而分解成毒性較低之嗎
    啡，而於尿液中被檢出），亦有法務部調查局九十年七月四日（九十）陸（一）
    字第九００四一一九六號檢驗通知書可參。上訴人上開施用海洛因之自白，應屬
    真實。雖否認有施用安非他命犯行，然查，上訴人於前揭時地為警查獲時所扣得
    之晶體物一包，確為安非他命，有臺北縣警察局新店分局毒品初步鑑驗報告單為
    憑，採集之尿液經送驗結果亦呈安非他命之陽性反應，並有前述第000000
    00號檢驗通知書可證。查安非他命經口服投與後約百分之七十於二十四小時內
    自尿液中排出，約百分之九十於九十六小時內自尿液中排出，安非他命之檢出與
    其投與方式、投與量、個人體質、採尿時間及檢測儀器之精密度等諸多關係有關
    ，惟依上建資料推斷，最長可能不會超過四日，此觀行政院衛生署藥物食品檢驗
    局八十一年二月八日（八一）藥檢壹字第○○一一五六號函甚明。依此，則上訴
    人應有於九十年三月三十日上午一時三十分為警查獲採尿往前回溯九十六小時內
    之某日時，在不詳地點以不詳方法施用安非他命，情甚明灼，所辯無非飾卸之詞
    ，不足採信。上訴人前因施用安非他命案件，經觀察、勒戒後，認無繼續施用毒
    品之傾向，經檢察官不起訴處分，有臺灣板橋地方法院檢察署檢察官八十九年毒
    偵字第七三七五號不起訴處分書足憑；上訴人因本案經送觀察、勒戒後，有繼續
    施用毒品傾向，亦有臺灣臺北看守所附設勒戒處所出具之有無繼續施用毒品傾向
    證明書可按。上訴人施用第一、二級毒品之事證明確，犯行堪予認定。上訴人於
    原審請求與訴外人張志宏對質，惟此與上訴人有無施用毒品之行為並無關連，核
    無傳喚為無益調查之必要，併予敘明。
二、核上訴人所為，係犯毒品危害防制條例第十條第一項之施用第一級毒品罪及同條
    第二項之施用第二級毒品罪，其施用海洛因、安非他命前後持有之低度行為均應
    為施用之高度行為所吸收，不另論罪。所犯上開兩罪，犯意各別，行為互殊，應
    予分論併罰。
（一）原審就施用安非他命部分據以論科，雖非無見。然查，原判決事實一欄所記載
      上訴人施用安非他命之時間，漏未於理由一欄敘明其所憑之依據，致有事實與
      理由不相適合之違誤。上訴意旨仍執己見，否認該部分犯罪，雖非可採，但原
      判決關此既有可議，即屬無可維持，應就此及定執行刑部分予以撤銷改判。爰
      審酌上訴人前曾因施用毒品觸法，經警查獲並送觀察勒戒後仍未戒絕，並隨即
      再犯，且經再次送觀察、勒戒後，認仍有繼續施用毒品傾向，顯見其無悔改之
      意，及其吸用足以導致精神障礙、性格異常，甚至造成生命危險之毒品，戕害
      一己之身體健康，本質上係屬自損行為，犯罪所生之損害尚非重大，及犯罪後
      態度等一切情狀，量處有期徒刑五月。扣案之安非他命（淨重零點一公克）為
      第二級毒品，依毒品危害防制條例第十八條第一項前段規定，沒收銷燬之。
（二）原審就施用海洛因部分適用毒品危害防制條例第十條第一項規定，並審酌上情
      ，量處有期徒刑九月，扣案之海洛因（驗淨重零點一三公克）屬第一級毒品，
      依同條例第十八條第一項前段規定諭知沒收銷燬，並說明扣案之注射針筒（原
      判決誤載為吸食器），已據上訴人否認為其所有（見原審九十一年三月二十一
      日審判筆錄），其性質非專供施用毒品之物，又非違禁物，不另為沒收諭知之
      理由。此部分認事用法均無不合，量刑亦稱允當，上訴意旨求請宣告緩刑，以
      上訴人犯罪之性質及次數，經核並不適宜，本部分上訴為無理由，應予駁回。
（三）前開撤銷改判部分所處之有期徒刑伍月及駁回上訴部分所處有期徒刑玖月，依
      刑法第五十一條第五款定其應執行刑為有期徒刑一年。
據上論斷，應依刑事訴訟法第三百六十九條第一項前段、第三百六十八條、第三百六
十四條、第二百九十九條第一項前段、毒品危害防制條例第十條第二項、第十八條第
一項前段，刑法第十一條前段、第五十一條第五款，判決如主文。
本案經檢察官賴俊雄到庭執行職務。
中      華      民      國      九十一      年      五    月  三十一    日
                              臺灣高等法院刑事第二十三庭
                                  審判長法  官  黃  瑞  華
                                        法  官  宋      祺
                                        法  官  吳      燦
右正本證明與原本無異。
施用第一級毒品部分如不服本判決應於收受送達後十日內向本院提出上訴書狀，其未
敘述上訴之理由者並得於提起上訴後十日內向本院補提理由書（均須按他造當事人之
人數附繕本）。
其他不得上訴。
                                        書記官  陳  靜  姿
中      華      民      國      九十一      年      五    月  三十一    日
附錄：本案論罪科刑法條：
毒品危害防制條例第十條
施用第一級毒品者，處六月以上五年以下有期徒刑。
施用第二級毒品者，處三年以下有期徒刑。
